【裁判字號】    90,上易,1919
【裁判日期】    901218
【裁判案由】    家庭暴力防治法
【裁判全文】
臺灣高等法院高雄分院刑事判決          九十年度上易字第一九一九號
    上  訴  人  台灣高雄地方法院檢察署檢察官
    被      告  甲○○
右上訴人因家庭暴力防治法案件，不服臺灣高雄地方法院九十年度易字第二七八四號
中華民國九十年九月二十日第一審判決（起訴案號：臺灣高雄地方法院檢察署九十年
度偵字第一０八九０號），提起上訴（併辦案號：同署九十年度偵字第一七五０一號
），本院判決如左：
      主      文
原判決撤銷。
甲○○連續違反法院依家庭暴力防治法第十三條所為之禁止實施家庭暴力行為之裁定
，處拘役伍拾日，如易科罰金，以佰元折算壹日。
      事      實
一、甲○○係乙○○之配偶，亦為丙○○之父，三人間有家庭暴力防治法第三條第一
    款、第三款所定之家庭成員關係。甲○○於民國（下同）九十年一月廿九日，因
    毆打乙○○，經臺灣高雄地方法院於九十年一月卅日以九十年度緊暫家護字第六
    號民事緊急性暫時保護令裁定甲○○應在九十年二月一日上午十二時前，遷出乙○○住所即高雄縣鳳山市○○路二０六號，及不得對丙○○實施身體上不法侵害
    之行為。詎甲○○於九十年二月六日收受上開保護令後，基於概括之犯意，竟未
    遷出該處所，嗣臺灣高雄地方法院於九十年五月十五日再以九十年度家護字第八
    四號民事通常保護令裁定甲○○不得對乙○○、丙○○實施身體或精神上不法之
    侵害行為，及不得對乙○○為騷擾行為，並應在九十年二月一日上午十二時前遷
    出乙○○上開住處，而於九十年五月廿五日合法送達與甲○○，詎甲○○仍承上
    開違反保護令之犯意，未遷出上開乙○○住處，且於九十年六月二日十五時四十
    五分許，在上開乙○○住處騷擾乙○○；又於九十年九月十六日廿二時，在上開
    乙○○住處，以球桿及徒手毆打丙○○受傷；而違反法院所為前述通常保護令之
    裁定。
二、案由乙○○、丙○○訴經高雄縣警察局鳳山分局報請臺灣高雄地方法院檢察署檢
    察官偵查起訴及移送併案審理。
      理      由
一、訊據被告甲○○坦承未遷出告訴人乙○○之上述住所，並於九十年六月二日十五
    時四十五分許，向乙○○質問保護令之事，與乙○○發生爭吵等情，而辯稱：房
    子是伊與乙○○共同購買的，且乙○○同意伊住下來，故未遷出，伊也沒有收到
    緊急性暫時保護令，九十年九月十六日廿二時，是伊女陳玫璇之男友要夜宿伊家
    ，伊認為不妥，要打陳玫璇之男友，不小心打到丙○○，不是故意打他云云。
二、惟查：
  (一)前開被告違反保護令之事實，已據告訴人乙○○、丙○○分別於警訊及審理中指
    訴綦詳。證人即被告之女陳玫璇亦證稱：當天我男朋友來我家吃飯，我父親（即
    被告）知道後很生氣，就想要打人，然後我弟弟（丙○○）擋在那邊，我父親說
    如果你不走，我就打你，然後就打下去等語。而丙○○為被告毆打，致其左大腿
    受有瘀傷七×一公分之傷害，復有驗傷診斷書一紙附卷可稽。而被告就其於九十
    年六月二日十五時四十五分許，為保護令之事，與乙○○爭吵，亦為被告所供承
    。
  (二)原審法院核發之前開保護令，均經合法寄存送達在案，有上述保護令及送達證書
    在卷足憑。證人即警員陳汶富於原審亦證稱：伊有通知被告到派出所領取，當天
    晚上被告有到派出所，但是他拒收等語。是被告明知有保護令之裁定，仍為前開
    違反保護令之行為，顯見有違反保護令之故意。又告訴人乙○○、丙○○事後附
    和被告之說詞，無非迴護被告，不足憑信。
  (三)綜上所，本案事證明確，被告所辯，顯係卸責之詞，殊無足採，其犯行洵堪認
    定。
三、查本案之緊急性暫時保護令及通常保護令，係原審法院依家庭暴力防治法第十三
    條第二項第一、二、三款規定核發之裁定，命被告遷出住居所，及禁止被告對其
    家庭成員之乙○○、丙○○為暴力及騷擾行為。核被告所為，係犯家庭暴力防治
    法第五十條第一、二、三款之違反保護令罪。被告違反法院命遷出住居所裁定之
    行為，先後違反二次之保護令，係一不作為狀態之繼續，應屬單純一罪。被告先
    後三次犯違反保護令罪，時間緊接，犯同一之罪名，顯係基於概括犯意反覆為之
    ，應依連續犯規定，以一罪論，而以情節較重之違反禁止實施家庭暴力行為論處
    ，並加重其刑。又被告以球桿毆打丙○○受傷，有犯刑法第二百七十七條第一項
    之傷害罪，而與其違反禁止實施家庭暴力行為之違反保護令罪間，係一行為觸犯
    二罪名之想像競合犯，依刑法第五十五條規定，從一重之違反保護令罪處斷。公
    訴人就被告傷害丙○○之暴力行為部分，雖未起訴，因與起訴部分有裁判上一罪
    之關係，為起訴效力所及，自應併予審理。
四、原審論處被告罪刑，固無不合，惟未及就上開為起訴效力所及之部分，一併審理
    ，尚有未洽。檢察官上訴意旨執此指摘原判決不當，為有理由，自應將原判決撤
    銷改判。爰審酌被告漠視法院所為之保護令裁定，屢次實施保護令禁止之行為，
    挑戰公權力，情節非輕，姑念已取得其妻及子之諒解，並為顧及其日後之家庭生
    活之融洽等一切情狀，量處如主文所示之刑，並諭知易科罰金之折算標準。
據上論斷，應依刑事訴訟法第三百六十九條第一項前段、第三百六十四條、第二百九
十九條第一項前段、家庭暴力防治法第五十條第一、二、三款、刑法第十一條前段、
第五十五條、第五十六條、第二百七十七條第一項、第四十一條第一項，罰金罰鍰提
高標準條例第一條前段、第二條，判決如主文。
本案經檢察官陳新慶到庭執行職務。
中    華    民    國      九十      年      十二      月      十八      日
                              臺灣高等法院高雄分院刑事第五庭
                                  審判長法官  吳水木
                                        法官  趙文淵
                                        法官  洪慶鐘
右正本證明與原本無異。
不得上訴。
                                      書記官  陳金卿
中    華    民    國      九十      年   十二      月      十九      日
附錄：本判決論罪科刑法條：
家庭暴力防治法第五十條第一、二、三款：
違反法院第十三條、第十五條所為之下列裁定者，為本法所稱之違反保護令罪，處三
年以下有期徒刑、拘役或科或併科新台幣十萬元以下罰金：
一、禁止實施家庭暴力行為。
二、禁止直接或間接騷擾、接觸、通話或其他連絡行為。
三、命遷出住居所。
刑法第二百七十七條第一項
傷害人之身體或健康者，處三年以下有期徒刑，拘役或一千元以下罰金。
                                                                        Ｑ


司法院資訊處製作；財團法人民間司法改革基金會備份。
